【裁判字號】    98,台上,1886
【裁判日期】    980409
【裁判案由】    業務過失致人於死
【裁判全文】
最高法院刑事判決            九十八年度台上字第一八八六號
上  訴  人  台灣高等法院檢察署檢察官
被      告  甲○○
選任辯護人  汪團森律師
上列上訴人因被告業務過失致人於死案件，不服台灣高等法院中
華民國九十五年七月十三日第二審判決（九十五年度上訴字第一
二０三號，起訴案號：台灣板橋地方法院檢察署九十四年度偵字
第一四四六八號），提起上訴，本院判決如下：
    主  文
原判決撤銷，發回台灣高等法院。
    理  由
本件原判決以公訴意旨略稱：被告甲○○為台北縣蘆洲市○○○
路○段二十六號四樓金竑企業有限公司（下稱金竑公司）負責人
，平日從事承攬鷹架拆裝等工作，為從事業務之人。於民國九十
三年七、八月間，以金竑公司名義向妮來企業社負責人邵志傑承
攬台北縣土城市○○路○段二八二號七樓建築物外牆鷹架搭設工
程後，即將施工架之拆裝工程部分轉包予被害人陽輝傳。雙方約
定該工程所需裝備、機具、材料等均由被告提供，被害人僅提供
勞力，被告應使施工架工作台料板確實牢固，於高度二公尺以上
之開口部分設置護欄之防護措施，對施工架裝置水平母索。而依
當時情形，並無不能注意之情事，被告竟疏未注意，在上開工作
場所，未注意使工作台料板部分確實牢固，對高度二公尺以上之
開口部分與施工架，亦均未設置護欄。嗣於九十三年十月一日下
午六時許，被害人在該工作物五樓轉角外牆施工架上從事施工架
帆布之吊掛工作時，因施工架工作台料板一端脫落，不慎自五樓
鷹架上墜落，經送醫後仍不治死亡，因認被告涉有刑法第二百七
十六條第二項業務過失致死之罪嫌云云。經審理結果，認被告犯
罪尚屬不能證明，因將第一審論處被告罪刑之判決撤銷，改判諭
知被告無罪。固非無見。
惟查：（一）、被告就本件鷹架工程，負有提供其附屬安全設備
材料之義務，而被害人則負有施作義務，為原判決所認定之事實
。原判決雖依憑卷附由被害人配偶即告訴人乙○○親書之請款明
細表上，記載被害人向被告承包蘆洲八０五捷運站工地鷹架之數
量，註明鐵架含安全母索三百八十九支乘以四十三，計新台幣（
下同）一萬六千七百二十七元，而同一明細表上所載本件土城市
○○路○段工地鷹架工程數量為二百八十一支乘以四十五，計一
萬二千六百四十五元，固未註明含安全母索，但觀諸其單價四十
五元，尚且高於上開蘆洲工地含安全母索之單價四十三元，因認
本件土城工地之安全母索亦包含在被害人先行購買材料施作後再
向被告請款之範圍，並據以推論本件事故之發生，非因被告怠於
履行提供安全設備材料之義務，純係由於被害人未盡施作安全防
護設備之過失所致。然告訴人代理人於原審具狀陳稱上開單價係
施作工程之價格，非指材料費，且本件鐵架工程因樓層較高，施
工危險性較大，故施工單價較高等語（見原審卷第一五０頁背面
至第一五一頁），參諸被告於第一審審理時亦自承估價單上所載
之四十三，係指其提供鐵架及安全母索，由被害人組裝，每支工
錢四十三元，不含材料費等語（見第一審卷第六十二頁），是告
訴人主張上開四十三、四十五元之價格，係施作之工資，並非材
料費，似非無據，乃原判決就上開告訴人之主張與被告之供述俱
恝而不論，且未說明其認定所憑之證據，即認該等價格均為購買
材料之價格，並進一步推論被害人已自行購料後向被告請領費用
而遽為有利於被告之判斷，非但證據調查職責未盡，抑且理由不
備。（二）、依原判決認定之事實，本件被害人承包之工程，被
告負有提供附屬安全設備之材料，供被害人施作之義務。證人李
景奇雖證述被告已提供安全母索之材料予被害人等語，然證人黃
萬來於原審則證稱本件工程被告應同時提供鷹架與安全設備之材
料，實際上被告卻未提供，安全母索、中拉桿及防墜網等安全設
備材料均未進到工地（見原審卷第一三五至一三八頁），而原判
決以李景奇上開證言，核與被告所為其未提供安全母索之自白不
符，乃捨棄不採，顯亦認被告確未提供安全設備之原料至本件工
地供被害人施作。又證人黃萬來於原審證稱案發當天，因翌日帷
幕工程將開始施作，故與被害人等於工地加班趕工，讓帷幕工程
進場（見原審卷第一三六頁），苟屬非虛，則該帷幕工程進場施
作之時程，是否有可能由僅承包本件鷹架工程中施工架拆裝部分
工程之被害人所安排？抑或係自妮來企業社轉包本件鷹架全部工
程之被告所安排？若係被告所安排，縱原判決認其於被害人施工
期間，對被害人及其工作團隊縱無指揮監督之權，然被告既已安
排被害人以外其他部分工程進場施作，是否已要求被害人需於案
發當日完成被害人承包部分之工程？而原判決既認被告迄案發日
即其要求被害人應完工之日，始終未曾提供安全設備之材料至本
件工地，則被告對被害人未施作安全設備致發生本件事故，能否
謂無怠於履行提供材料之義務而毋庸負任何過失責任？凡此均攸
關被告本件被訴業務過失致死犯罪與否之認定，基於公平正義之
維護，自有進一步查明釐清之必要。乃原審未遑調查，亦未為必
要之說明，同有證據調查職責未盡及判決理由不備之違法。以上
，或為上訴意旨所指摘，或係本院得依職權調查之事項，應認原
判決有發回更審之原因。
據上論結，應依刑事訴訟法第三百九十七條、第四百零一條，判
決如主文。
中    華    民    國  九十八  年    四    月    九    日
                      最高法院刑事第四庭
                          審判長法官  張  淳  淙
                                法官  劉  介  民
                                法官  蔡  彩  貞
                                法官  林  俊  益
                                法官  張  春  福
      本件正本證明與原本無異
                                      書  記  官
中    華    民    國  九十八  年    四    月   十五   日
                                                      Ｅ


司法院資訊處製作；財團法人民間司法改革基金會備份。
